臺灣宜蘭地方法院刑事判決　　　　　　　95年度簡上字第78號
上　訴　人
即　被　告　甲○○
　　　　　　　　　　　宜蘭縣礁.
上列上訴人即被告因竊盜案件，不服本院宜蘭簡易庭於中華民國
95年10月26日所為95年度宜簡字第347號第一審簡易判決（聲請
簡易判決處刑案號：臺灣宜蘭地方法院檢察署95年度偵字第3163
號），提起上訴，本院管轄之第二審合議庭判決如下：
    主  文
上訴駁回。
    事  實
一、甲○○係京典環保股份有限公司（下稱京典環保公司）員工
    ，其明知屬於京典環保公司工程所需用之材料設備不得擅自
    變賣，竟仍基於意圖為自己不法所有之竊盜犯意，於民國95
    年8月1日11時50分許，在宜蘭縣宜蘭市○○路66巷之媽祖廟
    旁京典環保公司工地內，利用搬運該工地內廢鐵、旁人疏於
    注意之機會，徒手將京典環保公司所有、堪用之排泥螺桿23
    支、H型鋼鐵3塊（共計約值新臺幣96050元）搬運上車而竊
    取之，得手後將之運往出售予不知情之舊貨商柯慶利，得款
    約新臺幣（下同）4000元。
二、案經宜蘭縣警察局宜蘭分局報請臺灣宜蘭地方法院檢察署檢
    察官偵查聲請以簡易判決處刑。
    理  由
一、訊據上訴人即被告甲○○固坦承「伊於案發前，已在京典環
    保公司工作約五個月，負責替師傅準備施工材料。95年8月1
    日11時50分，伊從宜蘭市○○路66巷媽祖廟旁的工地，徒手
    將京典環保公司所有之排泥螺桿23支及H型鋼鐵3塊搬運上車
    ，並將之運往舊貨商處變賣。」等事實不諱（見警卷第2頁
    ，本院二審卷第76、77頁），惟矢口否認有何竊盜犯行，辯
    稱「公司規定員工自行撿拾的廢鐵可以拿去賣，95年8月1日
    11時50分，我是在宜蘭市○○路66巷媽祖廟旁的工地內堆放
    廢鐵的地方，徒手搬運排泥螺桿23支、H型鋼鐵3塊及其他廢
    棄不要的短鋼筋、鐵環、排泥螺桿等物上車。如果我是要偷
    ，我會利用晚上沒有人的時候再拿去賣，不可能光明正大以
    公司的車子，在公司其他員工面前搬東西去賣。可能是我沒
    有注意，才將好的排泥螺桿、H型鋼鐵與損壞的排泥螺桿等
    廢鐵一起搬走，我沒有竊盜的意思。」云云，經查：
（一）被告業已坦承「95年8月1日11時50分，伊從宜蘭市○○路
      66巷媽祖廟旁的工地，徒手將京典環保公司所有之排泥螺
      桿23支及H型鋼鐵3塊搬運上車，並將之運往舊貨商處變賣
      。」等情不諱。而證人即京典環保公司負責人乙○○於本
      院審理時已結證「我們施工過程中，會有切割下來不要的
      一些廢鐵，公司規定員工可以自行撿拾這些切割下來的廢
      鐵自行拿去賣，但如果不是廢鐵就不可以拿去賣，堪用的
      排泥螺桿及H型鋼鐵也不可以拿去變賣。警卷第12頁相片
      上被告所載去賣的排泥螺桿都是好的、都是堪用的，不是
      施工過程中切割下來不要的廢鐵。被告拿去賣的H型鋼鐵3
      塊都是好的，是很大塊，不是施工過程中切割下來不要的
      廢鐵。被告所拿走的排泥螺桿每支4000元，共值92000元
      ，H型鋼鐵每塊45公斤，共值4050元。我沒有同意被告將
      堪用的排泥螺桿及H型鋼鐵拿出去變賣，是警察通知我到
      派出所，我才知道被告將公司所有之排泥螺桿23塊及H型
      鋼鐵3塊拿出去變賣。」等情綦詳（見本院二審卷第66至6
      8、70至73頁）。另證人即舊貨商柯慶利於警詢時亦指證
      「我是在95年8月1日12時許，以四千元之價格，向被告甲
      ○○收購排泥螺桿23支及H型鋼鐵3塊」等語甚明（見警卷
      第8、9頁，按檢察官、被告均同意採用證人於警詢中之陳
      述為本案證據。）。此外，並有贓物認領保管單、京典環
      保公司履歷表各1件及贓物相片2張在卷可稽。從而，被告
      未經京典環保公司及其負責人之同意，於95年8月1日11時
      50分，擅自從京典環保公司位於宜蘭市○○路66巷媽祖廟
      旁之工地內，將京典環保公司所有堪用之排泥螺桿23支及
      H型鋼鐵3塊載運離開工地，並變賣出售予舊貨商柯慶利之
      事實，已堪認定。
（二）至於被告雖以前揭情詞，否認其有竊盜之犯意云云，然證
      人乙○○已證述「被告是京典環保公司的員工，被告已經
      在公司工作幾個月了，是在東港路66巷及延平路、慈安路
      附近的工地工作。我們施工過程中，會有切割下來不要的
      一些廢鐵，公司規定員工可以自行撿拾這些切割下來的廢
      鐵自行拿去賣，如果不是廢鐵當然不可以拿去賣，堪用的
      排泥螺桿及H型鋼鐵也不可以拿去變賣。」等語甚明（見
      本院二審卷第67、68、72、74頁），被告亦供承「公司規
      定除非是員工自行撿拾的廢鐵才可以自己拿去賣，如果不
      是的話，不管是在施工現場或是在料場，都不可以拿去賣
      。我知道公司要用的材料，員工不可以拿去賣，排泥螺桿
      如果是可以用的完整的，員工也不可以拿去賣。」等情不
      諱（見本院二審卷第77、78頁），可知京典環保公司係規
      定員工可以自行撿拾於工程中切割不要之廢鐵變賣，但非
      廢鐵、屬於工程所需用之材料設備則不得擅自變賣，且被
      告對於上情亦知之甚詳，則被告於變賣京典環保公司工地
      內之鐵料時，理應先行辨別確認該鐵料究屬廢鐵，或公司
      堪用之材料。其次，依證人乙○○所證述「警卷第12頁照
      片上的排泥螺桿是整支完整的，如果是切割過的，就是剩
      下半截或是比較短，用肉眼馬上就可以辨認。被告拿去賣
      的H型鋼鐵3塊都是好的，是很大塊，不是施工過程中切割
      下來不要的廢鐵，公司施工人員也不會認為切割下來的H
      型鋼鐵是不要的廢鐵。」之情節（見本院二審卷第72、73
      頁）及被告所自承「伊係徒手搬運排泥螺桿23支、H型鋼
      鐵3塊上車。警卷第12頁照片上的排泥螺桿看起來都是完
      整的，如果這些排泥螺桿是放在工地內，我不會拿去賣。
      」等情（見警卷第2頁、本院二審卷第78頁），可知被告
      確實有辨別其所搬運之排泥螺桿及H型鋼鐵是否屬於堪用
      品之能力。再者，被告既係以徒手一一搬運重量非輕之排
      泥螺桿及H型鋼鐵上車，而非使用機器一次大量搬運上車
      ，則其於搬運過程中，對於所搬運之排泥螺桿及H型鋼鐵
      係屬堪用品，並非廢料之事實，自應知之甚詳。從而，被
      告於明知所搬運之排泥螺桿23支及H型鋼鐵3塊係屬堪用品
      ，並非廢料，依公司規定不得擅自出賣之情形下，竟利用
      搬運其他廢鐵之機會，趁其同事疏未注意之際，將上開排
      泥螺桿及H型鋼鐵夾帶搬運上車運往舊貨商處變賣，其有
      竊盜之不法意圖已灼然甚明。故被告上開辯解，要屬事後
      卸責諉過之詞，不足採信。
（三）綜上所述，本件事證已臻明確，被告之犯行堪予認定，應
      依法論科。
二、核被告之所為，係犯刑法第320條第1項之竊盜罪。原審依被
    告於之自白及其他現存之證據，認為被告犯行明確，而依刑
    法施行法第1條之1，刑法第320條第1項、第41條第1項前段
    之規定，判處被告有期徒刑四月，如易科罰金，以新臺幣一
    千元折算一日，其認事、用法及量刑均稱妥適，應予維持。
三、綜上所述，被告提起上訴，否認犯行，並無理由，應予駁回
    。
據上論斷，應依刑事訴訟法第455條之1第1項、第3項、第368條
，判決如主文。
本案經檢察官吳志成到庭執行職務。
中　　華　　民　　國　　96　　年　　5　　月　　30　　日
                  刑事第三庭審判長法  官  林惠玲
                                  法  官  鄧晴馨
                                  法  官  劉家祥
以上正本證明與原本無異。
本件不得上訴。
                                  書記官  邱淑秋
中　　華　　民　　國　　96　　年　　5 　　月　　31　　日
附錄本案論罪科刑法條全文：
刑法施行法第1條之1
中華民國九十四年一月七日刑法修正施行後，刑法分則編所定罰
金之貨幣單位為新臺幣。
九十四年一月七日刑法修正時，刑法分則編未修正之條文定有罰
金者，自九十四年一月七日刑法修正施行後，就其所定數額提高
為三十倍。但七十二年六月二十六日至九十四年一月七日新增或
修正之條文，就其所定數額提高為三倍。
刑法第320條第1項
意圖為自己或第三人不法之所有，而竊取他人之動產者，為竊盜
罪，處 5 年以下有期徒刑、拘役或 5 百元以下罰金。
